臺灣高等法院臺中分院刑事判決　　　　　　　　　　　九十三年度上訴字第二二號
　　上　訴　人　臺灣台中地方法院檢察署檢察官
　　被　　　告　丙○○
　　選任辯護人　梁宵良
　　被　　　告　甲○○
右上訴人因違反槍砲彈藥刀械管制條例等案件，不服臺灣台中地方法院九十二年度訴
字第八一五號中華民國九十二年八月十一日第一審判決（起訴案號：臺灣台中地方法
院檢察署九十年度偵字第二一一三七號），提起上訴，本院判決如左：
      主  文
上訴駁回。
      理  由
一、公訴意旨略以：被告丙○○於民國 (下同）九十年九月二十一日凌晨四時三十分
    許，駕駛車牌號碼Ｘ５─２１２３號自用小客車搭載同案被告己○○（另經原審
    判決無罪及公訴不受理）及真實姓名年籍不詳綽號「阿單」之男子至臺中市○○
    區○○路三段六之五號「普普ＰＵＢ」，渠等在店內消費時與鄰桌客人庚○○發
    生口角爭執，庚○○友人戊○○見狀趨前調解，但雙方不歡而散，庚○○、戊○○隨即與友人丁○○、陳惠雯等人步出店外，而被告丙○○與同案被告己○○等
    人事後心有不甘，乃以電話聯絡被告甲○○駕駛車牌號碼Ｐ７─８４８２號自用
    小客車前來助陣，雙方人馬於上址「普普ＰＵＢ」店門口再度相遇，被告丙○○
    、甲○○、同案被告己○○及綽號「阿單」之男子竟基於犯意之聯絡，由同案被
    告己○○及綽號「阿單」之男子持具有殺傷力之黑色改造手槍及不詳槍枝各一支
    ，被告丙○○、甲○○則分持不詳刀械，共同毆打庚○○、戊○○及丁○○，致
    陳虹恩受有頭部外傷、右上臂撕裂傷及右肩擦傷等傷害，因認被告丙○○、甲○○共同涉犯槍砲彈藥刀械管制條例第十一條第四項之未經許可，持有其他可供發
    射金屬及子彈之槍械罪嫌云云 (被告等被訴傷害罪部分，業經原審判決無罪及不
    受理確定)。
二、按犯罪事實應依證據認定之，無證據不得認定其犯罪事實；不能證明被告犯罪者
 ，應諭知無罪之判決，刑事訴訟法第一百五十四條第二項、第三百零一條第一項
    分別定有明文，又事實之認定，應憑證據，所謂證據，須適於為被告犯罪事實之
    證明者，始得採為斷罪資料，如未能發現相當證據，或證據不足以證明，自不能
    以推測或擬制之方法以為裁判基礎；另認定不利於被告之事實，須依積極證據，
    苟積極證據不足為不利於被告事實之認定時，即應為有利於被告之認定，更不必
    有何有利之證據，最高法院五十三年臺上字第二七五０號、三十年上字第八一六
    號、四十年臺上字第八六號判例參照；再共犯之自白，不得作為有罪判決之唯一
    證據，仍應調查其他必要之證據，以察其是否與事實相符，刑事訴訟法第一百五
    十六條第二項定有明文；共同被告不利於己之陳述，固得採為其他共同被告犯罪
    之證據，惟此項不利之陳述，須無瑕疵可指，而就其他方面調查，又與事實相符
    ，始得採為其他共同被告犯罪事實之認定，自難專憑此項供述，為其他共同被告
    犯罪事實之認定，最高法院四十六年台上字第四一九號、三十一年上字第二四二
    三號判例參照。本件公訴人認被告犯罪係以告訴人戊○○之指訴、證人庚○○、
    丁○○、陳惠雯、陳文仁之證言，被告邱土哲警訊之供述及現場圖、「普普ＰＵ
    Ｂ」監視錄影帶翻拍照片十張、診斷證明書一紙暨扣案之改造手槍一支經送鑑定
    結果，認具殺傷力等為據。訊據被告丙○○固坦承有於九十年九月二十一日凌晨
    四時三十分許，在臺中市○○區○○路三段六之五號「普普ＰＵＢ」大門口，與
    一群青少年打架之事實，然堅詞否認持有槍枝之事實，辯稱：伊並未持有任何槍
    枝，亦未與他人有持有槍枝之犯意聯絡及行為分擔，現場的證人均證述伊未持有
    槍枝等語，被告甲○○則堅決否認犯罪，辯稱：右開時、地，伊並未在「普普Ｐ
    ＵＢ」現場等語。經查扣案之改造手槍一把（含彈匣，槍枝管制編號：0000
    000000）係「普普ＰＵＢ」負責人陳文仁於本案案發後，經由姓名年籍不
    詳之人交付警方處理，經送請內政部警政署刑事警察局鑑驗結果，認係由仿 GLO
    CK廠半自動手槍製造之金屬玩具手槍，更換土造金屬槍管改造而成，機械性能良
    好，可擊發適用子彈，認具殺傷力等情，有內政部警政署刑事警察局九十年十月
    二十三日刑鑑字第二０二六三０號鑑驗通知書一紙附卷可稽，足認扣案之改造手
    槍一把確屬槍砲彈藥刀械管制條例第四條第一項第一款所規範之槍砲，惟查：
   共犯己○○於警訊時及本院審理時始終否認於本案案發時持有前開改造槍枝在
      「普普ＰＵＢ」犯罪，而己○○被訴犯槍砲彈藥刀械管制條例第十一條第四項
      之未經許可，持有其他可供發射金屬及子彈之槍枝罪嫌，業經原審法院於九十
      三年二月十三日為無罪判決，有判決書在卷可參。
    依告訴人戊○○、庚○○及證人丁○○、陳惠雯分別於偵查、原審之指證，均
      一致陳稱：本案案發時，參與毆打告訴人戊○○、庚○○、證人丁○○之人，
      有二人持有槍枝等語，經原審法院播放「普普ＰＵＢ」所提供之案發監視錄影
      帶後，發現現場另有一名原非參與毆打告訴人戊○○等人之男子，亦持有一把
      手槍，該男子並於觀看告訴人戊○○等人遭人毆打之際，因被其餘圍觀者擠至
      監視錄影畫面之下方位置，突然拿出所持手槍，部分在場人即上前要搶下該把
      槍枝，經該名持槍男子掙脫後，竟持槍對空鳴槍，部分在場人乃續將該名男子
      拉住等情，訊之被告丙○○、甲○○均供稱並不認識該名對空鳴槍之男子，證
      人丁○○更結稱：「．．．對空鳴槍橘色衣服的Ｆ（按係筆錄上對出現在監視
      畫面人物之編號）我不曉得他是何人，應該是不相干的人．．．」等語，有原
      審法院九十二年七月十一日筆錄在卷可稽，另經本院審理時再次勘驗該監視錄
      影帶發覺畫面上穿橘色格子衣服的人確手持壹把黑色手槍 (見本院筆錄），據
      上可知，本案案發當時，在「普普ＰＵＢ」前，至少有三人分別持有手槍，而
      非僅共犯己○○一人持有手槍，在場之人包括告訴人戊○○、證人丁○○、陳
      惠雯等又均無法明確指認扣案之改造手槍是否即係參與毆打告訴人戊○○等之
      人所持有之槍枝，自無從依渠等之陳述即遽認被告等犯此部分罪行 (告訴人戊○○於警訊時雖陳稱：當時己○○拿一支黑色手槍打我的頭．．，在所之黑色
      九○手槍即是當時打傷我的黑色九○手槍等語，然其於原審陳述：當時很混亂
      ，我確定己○○拿槍比著我，其他的人拿刀砍我，己○○有無動手打我或是拿
      刀砍我我不確定等語，於本院證稱：我看到己○○拿黑色的槍，是否扣案這一
      把我不清楚等語，其警訊之證述顯無較可信之特別情況，自難作為不利被告等
      認定之證據，告訴人庚○○於警訊時指稱：「是己○○毆打我及戊○○的，對
      方有二人各持一把槍，現於所內改造九０手槍就是其中一支，這把改造手槍我
      忘了是誰持有，但錄影帶有拍攝到，．．．己○○打我時沒有帶刀、槍，我逃
      命離開後就不知道了。」等語，可知告訴人庚○○所見持有手槍之人，並不包
      括共犯己○○，而「普普ＰＵＢ」提供之監視錄影畫面中曾出現男子持槍之鏡
      頭，僅有前述對空鳴槍之男子，別無他人，足認告訴人庚○○所稱有被錄影鏡
      頭拍攝到之改造手槍一把，應係參與毆打告訴人戊○○等人以外穿橘色格子衣
      服之男子所持有，告訴人庚○○嗣於原審中陳稱：我被打後就到旁邊加油站，
      之後的事情就不知道，我不知道己○○有無打戊○○等語，與其上開警訊之證
      述不合，況且證人於原審證述當時參與毆打者有十幾人，且分持刀、槍器械，
      場面相當混亂，證人庚○○何以能確認扣案之槍枝即是當場參與毆打者所持有
      ，證人庚○○警訊時此部分之供述顯無較可信之特別情況，亦難作為不利被告
      認定之證據)。
　　證人陳文仁於偵查中證述：扣案槍枝是伊不認識的男客人拿給伊的，他說槍是
      他撿到的，伊未看到何人持槍，從監視器有看到一個人拿一支槍出來，旁邊的
      人便一擁而上將槍搶下來，未看到開槍的情形，店內也沒有地方像是被槍射到
      等語，依證人陳文仁取得扣案改造手槍之經過，顯無法確認扣案之槍枝係被告
      或己○○或其他同夥之人所持有之槍枝，而非在場經監視錄影鏡頭錄到之對空
      鳴槍男子所有。
    原審法院將扣案之改造手槍送請內政部警政署刑事警察局為指紋鑑驗，據該局
      函覆稱：經化驗結果，未發現可資比對之指紋等情，有該局九十二年五月十三
      日刑紋字第０九二００八四一一０號鑑驗書一份在卷可稽，是以亦無從依扣案
      改造手槍上所留存之指紋跡證，確認該把手槍是否即係被告或其他同夥之人所
      持有之事實。
    告訴人庚○○於原審中陳稱：甲○○我從頭到尾都沒有看過等語 (見原審卷第
      六十頁，另告訴人戊○○於警訊時亦稱：「（問：現在本所之甲○○是否為你
      在九十年九月二十一日四時三十分在普普ＰＵＢ打傷你之男子？）．．．甲○○我則沒看過。」等語，於原審結稱：「當時我確實有看到被告己○○、被告
      丙○○，而被告甲○○我當時沒有看到他。．．．」等語 (見原審卷第六十二
      頁），告訴人戊○○之女友即證人陳惠雯及友人即證人丁○○於原審亦皆證稱
      ：並沒有看到被告甲○○等語 (見原審卷六十五及一○九頁），經原審法院當
      庭播放「普普ＰＵＢ」提供之案發監視錄影帶，亦未於錄影畫面中發現被告甲○○有在現場之跡證，被告甲○○並未出現在監視錄影畫面中之事實，亦為被
      告丙○○所不否認 (見上述原審九十二年七月十一日筆錄），被告丙○○於警
      訊及偵查中雖供稱：被告甲○○亦有在場參與鬥毆云云，然為被告甲○○堅詞
      否認，被告丙○○於本院調查中另供稱：我好像有看到他坐在隔壁桌，我並不
      確定等語，與上開供述有異，且被告邱土哲上開警訊、偵查中所述，核與上述
      告訴人庚○○、戊○○及證人丁○○、陳惠雯當場所見之情狀均不相符，本院
      復查無其他積極證據證明被告甲○○確有於本案發生時在普普ＰＵＢ參與鬥毆
      之事實，尚難單憑被告丙○○與在場人均不相同之供述，遽認被告甲○○有於
      本案案發時共同參與鬥毆之情事，縱認被告甲○○有在現場，依上述亦難遽認
      其犯有右開槍砲彈藥刀械管制條例第十一條第四項之罪行。
    綜上所述，既未扣得其餘二支槍枝，依現有卷證資料，並無法確認扣案之改造
      手槍確屬共犯己○○或參與毆打告訴人戊○○等人者所持有，殊難遽認扣案之
      改造手槍與被告等有何必然之關聯，進而認定被告等犯右開槍砲彈藥刀械管制
條例第十一條第四項之罪名，此外本院且查無其他積極證據足認被告丙○○、
      甲○○犯本件罪行，原審為無罪之諭知，核其認事、用法均無不當，上訴人即
      檢察官以扣案槍枝應係被告或其共犯所持有，原審判決無罪不當為由上訴，核
      無理由，應予駁回。
三、據上論斷，應依刑事訴訟法第三百六十八條，判決如主文。
本案經檢察官乙○○到庭執行職務。
中      華      民      國      九十三      年      四      月    八    日
                                   臺灣高等法院臺中分院刑事第九庭
                                         審判長法  官　陳  筱  珮
                                               法　官　張　國　忠
                                               法　官  康  應  龍
右正本證明與原本無異。
如不服本判決應於收受送達後十日內向本院提出上訴書狀，其未敘述上訴之理由者並
得於提起上訴後十日內向本院補提理由書（均須按他造當事人之人數附繕本）。
                                               書記官  黃  薰  慧
中     華     民     國     九十三     年      四      月      九       日
                                         　　　　　Ｆ
